【裁判字號】    98,交聲,1170
【裁判日期】    981019
【裁判案由】    聲明異議
【裁判全文】
臺灣臺南地方法院交通事件裁定        98年度交聲字第1170號
原處分機關  交通部公路總局嘉義區監理所臺南監理站
受處分人即
異  議  人  甲○○
上列受處分人因違反道路交通管理處罰條例案件，對於交通部公
路總局嘉義區監理所臺南監理站，民國98年8月24日所為之裁決
處分（處分案號：嘉監南字第裁74-M00000000號），聲明異議，
本院裁定如下：
      主  文
異議駁回。
      理  由
一、原處分意旨略以：異議人即受處分人甲○○（下稱異議人）
    ，所有之車牌號碼568-DUX號重型機車（下稱系爭機車），
    於民國（下同）98年6月7日14時13分許，行經臺南縣永康市
    ○○○路313巷口處（下稱系爭路口），因駕駛機車未戴安
    全帽及闖紅燈之違規，經臺南縣警察局交通警察隊南區分隊
    （下稱舉發機關）員警鳴哨攔停而拒絕停車接受稽查且逃逸
    ，舉發機關員警則以異議人有「汽車駕駛人，行經有燈光號
    誌管制之交岔路口闖紅燈者」、「機器腳踏車駕駛人未依規
    定戴安全帽者」及「汽車駕駛人，駕駛汽車有違反本條例之
    行為，經交通勤務警察或依法令執行交通稽查任務人員制止
    時，不聽制止或拒絕停車接受稽查而逃逸者」為由，而予以
    製單舉發，經原處分機關即交通部公路總局嘉義區監理所臺
    南監理站，認異議人違規事實明確，以道路交通處罰條例第
    31 條第6項、第53條第1項、第60條第1項、第63條第1項及
    違反道路交通管理事件統一裁罰基準表（以下簡稱基準表）
    之規定，裁處異議人罰鍰新臺幣（下同）5,300元，並加記
    違規點數4點等語。
二、聲明異議意旨略以：伊否認有違規之情事，依警方光碟錄影
    所示，異議人及其夫駕駛上揭機車先至右邊店家看車，並無
    闖紅燈向前騎之情事，因此本即無逃逸之必要。又異議人以
    為前方有記者拿大型攝影器才在拍攝，一時被嚇到，但絕無
    不服指示而逃逸，為此聲明異議，請求撤銷原處分。
三、按汽車行駛至交岔路口，其行進、轉彎，應遵守燈光號誌；
    行車管制號誌係藉圓形之紅、黃、綠三色燈號及箭頭圖案，
    以時間更迭方式，分派不同方向交通之行進路權；在無其他
    標誌、標線禁制或指示下，圓形綠燈表示准許車輛直行或左
    、右轉；箭頭綠燈表示僅准許車輛依箭頭指示之方向行駛；
    車輛面對圓形紅燈表示禁止通行，不得超越停止線或進入路
    口；車輛面對與圓形紅燈同亮之箭頭綠燈時，得依箭頭綠燈
    之指示行進。道路交通安全規則第102條第1項第1款、道路
    交通標誌標線號誌設置規則第194條第1款、第206條第1款、
    第2款和第5款分別定有明文。對照以觀可知，當圓形紅燈亮
    時，車輛面對圓形紅燈表示禁止通行，不得超越停止線或進
    入路口。次按汽車駕駛人，行經有燈光號誌管制之交岔路口
    闖紅燈者，處新臺幣1,800元以上5,400元以下罰鍰；汽車駕
    駛人，駕駛汽車有違反本條例之行為，經交通勤務警察或依
    法令執行交通稽查任務人員制止時，不聽制止或拒絕停車接
    受稽查而逃逸者，除按各該條規定處罰外，處新臺幣3,000
    元以上6,000 元以下罰鍰；汽車駕駛人有第60條第1項及第
    53條情形者，除依原條款處罰鍰外，各記違規點數1點、3點
    ，道路交通管理處罰條例第53條第1項、第60條第1項及第63
    條第1項第第1款、第3款分別定有明文。另按機器腳踏車駕
    駛人未依規定戴安全帽者，處駕駛人500元罰鍰，道路交通
    管理處罰條例第31條第5項定有明文。
四、本院審查：
  (一)異議人所有之車牌號碼568-DUX號重型機車，於98年6月7日
    14時13分許，行經臺南縣永康市○○○路313巷口處，因駕
    駛機車未戴安全帽及闖紅燈之違規，經舉發機關員警鳴哨攔
    停而拒絕停車接受稽查且逃逸，舉發機關員警以此為由製單
    舉發異議人，經原處分機關認異議人違規事實明確，裁處異
    議人罰鍰5,300元，並加記違規點數4點之事實，有原處分機
    關嘉監南字第裁74-M00000000號裁決書、舉發機關南縣警交
    字第M00000000號舉發通知單及本件違規之採證光碟1份等件
    在卷可憑。
  (二)經勘驗舉發錄影光碟，其結果如下：「
    於影片開始處，系爭路口交通號誌時相已轉換為紅燈，異
      議人所有系爭銀色車殼之重型機車出現於畫面左方車道之
      機車道，後座之人為側坐。
    於影片第5至8秒處間，系爭機車闖越停止線，並駛向路旁
      處。
    於影片第17至32秒處，系爭機車自路旁駛回臺南縣永康市
      ○○○路，並持續向前行駛，此時尚為紅燈。
    於影片第33秒時，警方鳴哨攔停上揭系爭機車。
    於影片第34至37秒處，異議人調轉車頭逆向行駛逃逸，系
      爭機車駕駛人未戴安全帽，經拍攝車牌號碼，該車車號確
      為568-DUX號。
    於影片第38至49秒影片終結處，系爭機車逆向行駛於臺南
      縣永康市○○○路之情事，並行駛至臺南縣永康市○○○
      路313巷口處，車輛轉進313巷內。」
    依上開證據所示，異議人駕駛車輛於上揭時、地有駕駛機車
    未戴安全帽並有闖越紅燈之情，昭然若揭，異議人空言否認
    有闖紅燈云云，顯非屬實，殊不足採。另異議人以「誤認前
    方有記者拿大型攝影器材拍攝，一時被嚇到，但絕無不服指
    示逃逸」云云申辯，然查上開採證光碟內容，舉發機關員警
    既有鳴哨，且員警執勤時皆身著制服，豈會與記者相混淆，
    況縱有記者拍攝街景，正常用路人又何須逆向行駛迴避拍攝
    ？是異議人上開所辯，與常情有違，不足採信。準此，異議
    人於上揭時地有上開違規之情事，已甚灼然。
  (三)綜上所述，異議人於前述時、地之違規事實既可認定，原處
    分機關分別裁處異議人罰鍰5,300元並加計違規點數4點部分
    ，經核於法尚無違誤，異議人異議並無理由，應予駁回。
五、據上論斷，應依道路交通管理處罰條例第87條第2 項、道路
    交通案件處理辦法第19條，裁定如主文。
中    華    民    國    98    年    10    月    19    日
                  交通法庭   法  官  廖建彥
以上正本證明與原本無異。
如不服本裁定應於送達後5日內向本院提出抗告狀（應附繕本）
。
                             書記官  吳揆滿
中    華    民    國    98    年    10    月    19    日


司法院資訊處製作；財團法人民間司法改革基金會備份。
